【裁判字號】    97,交聲,1777
【裁判日期】    971022
【裁判案由】    聲明異議
【裁判全文】
臺灣臺中地方法院交通事件裁定        97年度交聲字第1777號
原處分機關  交通部公路總局臺中區監理所
異  議  人
即受處分人  甲○○
上列受處分人因違反道路交通管理處罰條例案件，對於交通部公
路總局臺中區監理所於民國九十七年四月三日所為之裁決（中監
違字第裁六○－Ｚ00000000號裁決書），聲明異議，本
院裁定如下：
    主    文
異議駁回。
    理    由
一、原處分機關意旨略以：異議人即受處分人甲○○（下稱受處
    分人）於民國九十六年四月十一日十時十一分許，駕駛車號
    五Ａ─二五一○號自小客車，在國道一號南向二一四點二公
    里處因『行速一百四十二公里，限速一百公里，超速四十二
    公里（經雷射測照為證）』違規，經國道公路警察局第三警
    察隊依違反道路交通管理處罰條例第三十三條第一項第一款
    製作公警局交字第Ｚ00000000號舉發違反道路交通
    管理事件通知單逕行舉發，受處分人未依指定應到案日期前
    到案，原處分機關遂於九十七年四月三日依道路交通管理處
    罰條例第三十三條第一項第一款規定，以中監違字第裁六○
    －Ｚ00000000號裁決書，裁處受處分人罰鍰新臺幣
    （下同）六千元，並於九十七年四月十四日合法送達於受處
    分人，惟受處分人遲至九十七年六月九日始具狀聲明異議，
    其異議顯已逾法定期限，遂依法移送法院審酌等語。
二、受處分人聲明異議意旨略以：(一)九十七年四月二十四日已依
    規定到場陳述意見，而仍應繳納罰緩新臺幣六千元整，因有
    不服所以再次申訴。(二)員警製發之違規通知單係寄存於沙鹿
    郵局，但在戶籍地址信箱並未看到前往郵局領取之通知單，
    在未知情形下，如何前往領取，本信箱曝露在外，不像公寓
    有管理人員，因此送達者是否有妥放正確位址之信箱，又或
    者鄰居搜刮紙類變賣金錢，以致本人及同居人無法得知前往
    郵局領取違規通知書之訊息。(三)本人於九十七年四月十五日
    （異議狀誤載為四月三日）能收到違反道路交通管理事件裁
    決書，為何沒能收到九十六年五月二十九日前應到案之通知
    單，是否有人為因素或自然因素導致不知情的情況，懇請查
    證云云。
三、按受處分人，不服道路交通管理處罰條例第八條主管機關所
    為之處罰，得於接到裁決書之翌日起二十日內，向管轄地方
    法院聲明異議，道路交通管理處罰條例第八十七條第一項定
    有明文。復按處理違反道路交通管理事件，有關文書送達之
    程序，準用行政程序法送達之規定。違反道路交通管理事件
    統一裁罰標準及處理細則第五條定有明文。而行政程序法中
    對於文書送達，於應受送達人之住居所、事務所或營業所為
    之。但在行政機關辦公處所或他處會晤應受送達人時，得於
    會晤處所為之；於應送達處所不獲會晤應受送達人時，得將
    文書付與有辨別事理能力之同居人、受僱人或應送達處所之
    接收郵件人員；又送達不能依前二條規定為之者，得將文書
    寄存送達地之地方自治或警察機關，並作送達通知書兩份，
    一份黏貼於應受送達人住居所、事務所、營業所或其就業處
    所門首，另一份交由鄰居轉交或置於該送達處所信箱或其他
    適當位置，以為送達。前項情形，由郵政機關為送達者，得
    將文書寄存於送達地之郵政機關。寄存機關自收受寄存文書
    之日起，應保存三個月，行政程序法第七十二條第一項、第
    七十三條第一項、第七十四條分別定有明文。行政文書依行
    政程序法第七十四條第一項規定為寄存送達者，如確已完成
    文書寄存於地方自治、警察機關或郵政機構，並製作送達通
    知單二份，一份黏貼於送達處所之門首，另一份交由鄰居轉
    交或置於送達處所信箱或其他適當位置時，無論應受送達人
    實際上何時受領文書，均以寄存之日期視為收受送達之日期
    ，而發生送達之效力（最高行政法院九十五年度裁字第六三
    四號裁定要旨及法務部九十三年四月十三日法律字第○九三
    ○○一四六二八號函可資參照）。
  (二)經查：
  1.本件受處分人於九十六年四月十一日十時十一分許，駕駛車
    號五Ａ─二五一○號自小客車，在國道一號南向二一四點二
    公里處因『行速一百四十二公里，限速一百公里，超速四十
    二公里』違規，經國道公路警察局第三警察隊依違反道路交
    通管理處罰條例第三十三條第一項第一款製作公警局交字第
    Ｚ00000000號舉發違反道路交通管理事件通知單逕
    行舉發，受處分人未依指定應到案日期（即九十六年五月二
    十九日）前到案，原處分機關遂於九十七年四月三日依道路
    交通管理處罰條例第三十三條第一項第一款規定，以中監違
    字第裁六○－Ｚ00000000號裁決書，裁處受處分人
    罰鍰六千元等情，有內政部警政署國道公路警察局製作之公
    警局交字第Ｚ00000000號舉發違反道路交通管理事
    件通知單及交通部公路總局臺中區監理所中監違字第裁六○
    －Ｚ00000000號裁決書各一份在卷可按，復為受處
    分人所不爭執，是受處分人上揭違規事實，足堪認定。
  2.而本件舉發違反道路交通管理事件通知單係於九十六年八月
    十七日送達於受處分人住所地即臺中縣沙鹿鎮○○路一八三
    巷二十五號，因未獲會晤受處分人，亦無受領文書之同居人
    、受僱人或接收郵件人員，而將舉發通知單寄存於臺中縣沙
    鹿郵局招領，並作送達通知書二份，一份黏貼於上址門首，
    另一份置於該址信箱或其他適當位置，以為送達等情，有內
    政部警政署國道公路警察局第三警察隊公警三交字第○九七
    ○三七一五四二號書函及送達證書影本各一份附卷可憑。是
    依上開三、之說明可知，本件舉發通知單於該送達寄存之日
    即九十六年八月十七日，即已生合法送達之效力。
  3.嗣原處分機關於九十七年四月三日依道路交通管理處罰條例
    第三十三條第一項第一款規定，以中監違字第裁六○－Ｚ0
    0000000號裁決書，裁處受處分人罰鍰六千元，並於
    九十七年四月十五日合法送達於受處分人，有臺中縣沙鹿郵
    局傳真受處分人於九十七年四月十五日收受證明一份在卷可
    憑。是受處分人於收受該裁決書後，遲至九十七年六月九日
    始具狀提出於原處分機關聲明異議，業已逾法定期限等情，
    亦有聲明異議狀及交通部公路總局臺中區監理所對違反道路
    交通管理事件不服裁決聲明異議案件移送書在卷可參。揆諸
    前揭法條之說明，其聲明異議顯逾得提起異議之法定期間，
    異議不合法律上之程式，且無從命其補正，應予駁回。
  4.另受處分人固曾於收受裁決書後之九十七年四月二十四日，
    向原處分機關提出交通違規陳述，有卷附之台中市監理站交
    通違規陳述單及查詢單可參。然按「聲明異議，應以司法狀
    紙，敘述異議之理由，提出於原處分機關為之。」，道路交
    通案件處理辦法第十三條第一項前段定有明文。受處分人於
    九十七年四月二十四日填寫並提交原處分機關之交通違規陳
    述單及查詢單，係原處分機關提供民眾陳述意見之制式文件
    ，並非司法狀紙，受處分人該項陳述意見書之填具，尚難認
    合於提起聲明異議之程式，附此敘明。況受處分人填具意見
    陳述單時，其陳述理由經勾選為「未收受紅單、照片」，惟
    本件受處分人因違規而遭舉發之違規通知單已經合法送達，
    並生送達之效果，業如上開二、(二)2.所述，是受處分人之權
    益包括陳述意見之機會，既已因上開規定受有保障，則其事
    實上是否知悉該通知內容之風險，自應由受處分人負擔。尚
    難由受處分人僅以信箱暴露在外，信件可能遭他人搜刮紙類
    變賣之事由，在未能確實舉證說明該違規通知單之送達程序
    有何瑕疵之前提下，逕認舉發機關應擔負事實上之通知義務
    ，否則寄存或公示送達之法定送達方式即形同具文。是以受
    處分人辯稱其因未接獲舉發通知書而未依限繳納罰鍰云云，
    即難謂適法。則本件受處分人在違規通知單經合法寄存送達
    生效後，有逾越應到案期限之事由，而經原處分機關逕行依
    法裁處罰鍰六千元之情形，該裁決經核亦自無不當，在此一
    併敘明。
據上論斷，應依道路交通管理處罰條例第八十七條第二項、道路
交通案件處理辦法第十八條前段、第十九條，裁定如主文。
中    華    民    國    97    年    10    月    22    日
                  交通法庭    法  官  林學晴
上正本證明與原本無異。
如不服本裁定應於送達後五日內向本院提出抗告狀。
                              書記官  簡雅文
中    華    民    國    97    年    10    月    22    日


司法院資訊處製作；財團法人民間司法改革基金會備份。
